【裁判字號】    90,易,2339
【裁判日期】    901030
【裁判案由】    竊盜
【裁判全文】
臺灣臺中地方法院刑事判決                          九十年度易字第二三三九號
    公  訴  人  臺灣臺中地方法院檢察署檢察官
    被      告  甲○○
右列被告因竊盜案件，經檢察官提起公訴（九十年度偵字第一一五０一號），本院判
決如左：
    主  文
甲○○無罪。
    理  由
一、公訴意旨略以：被告甲○○與化名「王文勝」之姓名年籍不詳男子，共同基於意
    圖為自己不法所有之概括犯意聯絡，於民國九十年六月十四日晚間九時四十分許
    ，先在臺中市○區○○路與原子街口，見無人看管，竟著手竊取乙○○所有，登
    記在義祥興業股份有限公司名下之車牌號碼ＮＲ─九九二五號自用小客車（引擎
    號碼：四Ｇ八二Ｘ０二三四三七號）一輛，得手後，復利用上開自用小客車為工
    具，自同年六月十七日起，於每日夜間至臺中市市區，連續竊取停放路旁車輛內
    之行動電話、照相機及衣物等物，得手後予以變賣獲利，被告甲○○計分得新臺
    幣（下同）三萬多元。嗣於九十年六月二十五日晚間十一時五十分許，被告甲○
    ○駕駛上開自用小客車搭載化名「王文勝」之姓名年籍不詳男子行經臺中市○○
    區○○路與福順路口時，遭警攔截盤查逃逸，旋經警追至臺中市○○路一三七號
    旁而當場查獲。因認被告甲○○涉犯刑法第三百二十條第一項之竊盜罪嫌云云。
二、按犯罪事實應依證據認定之，無證據不得推定其犯罪事實，刑事訴訟法第一百五
    十四條定有明文。次按所謂認定犯罪事實之證據，係指足以認定被告確有犯罪行
    為之積極證據而言，該項證據自須適合於被告犯罪事實之認定，始得採為斷罪之
    資料；又事實之認定，應憑證據，如未能發現相當確實證據，或證據不足以證明
    ，自不能以推測或擬制之方法，以為裁判之基礎，最高法院二十九年上字第三一
    ０五號、四十年臺上字第八六號判例著有明文。再按事實審法院對於證據之取捨
    ，依法雖有自由判斷之權，然積極證據不足證明犯罪事實時，被告之抗辯或反證
    縱屬虛偽，仍不能以此資為積極證據應予採信之理由，最高法院亦著有三十年上
    字第四八二號判例可資參照。又按認定犯罪事實所憑之證據，無論係直接證據或
    間接證據，其為訴訟上之證明，須於通常一般之人均不致有所懷疑，而得確信其
    為真實之程度者，始得據為有罪之認定，倘其證明尚未達到此一程度，而有合理
    之懷疑存在，復無其他調查途徑可尋，法院即應為無罪之判決，最高法院七十六
    年臺上字第四九八六號著有判例。
三、公訴人認被告涉有上開竊盜罪嫌，係以右揭犯罪事實，業據被害人乙○○於警訊
    中指述綦詳，並有警員楊國誌職務報告、贓物領回保管書、現場圖與查獲車輛認
    可資料各一件在卷可稽。又被告業於警訊及偵查中坦認：伊與「王文勝」認識約
    半年等語，衡情論之，豈會完全不知該男子之年籍及聯絡之方法？足見其所辯，
    應係避重就輕之詞，不足採信，為其主要依據。訊據被告堅決否認有上開之行為
    ，辯稱：伊沒有竊取車牌號碼ＮＲ─九九二五號汽車，該部車是「王文勝」開來
    的，伊與王文勝是在九十年二、三月間在臺中市西區某家電動玩具店認識的，他
    開該部車已經好幾天了，他曾經有開該部車載我去吃東西，伊也有開過該部車，
    只是單純的開車，並沒有跟王文勝開該部車去偷電話、相機、衣服等物品，事後
    伊查出「王文勝」不是他的本名，他的本名伊不清楚，也不知他現在何處等語。
四、經查：
（一）本案之查獲過程，係於九十年六月二十五日晚間十一時五十分許，臺中市警察
      局第四分局協和派出所警員楊國誌執行肅竊勤務時，在臺中市○○區○○路與
      福順路口時，見一男一女駕駛車牌號碼ＮＲ─九九二五號自用小客車，形跡可
      疑，經以警用電腦查詢後，發現該車為已報案之失竊贓車，遂進行攔檢盤查，
      經追至臺中市○○路一三七號時，該自用小客車棄置於福華飯店停車場處，而
      查獲被告，另一名男子逃逸無蹤等情，有楊國誌警員之職務報告一份附卷可按
      ，足證確有一名如被告所辯之男子存在。又證人丙○○於九十年十月十六日本
      院審理時證稱：「（是否認識王文勝？）我認識一個人，他自稱王文勝，年約
      三十歲左右」等語，亦足以證明確有一名男子自稱為「王文勝」，被告所辯，
      尚非全屬虛言。
（二）被告於九十年六月二十六日警訊時供稱：該部自用小客車是王文勝偷的，伊沒
      有與王文勝共同行竊該車，伊不知王文勝之住址，都是他主動與伊連絡等語（
      見偵查卷第十頁背面）；於同日偵訊時亦供稱：該部自用小客車是王文勝偷的
      ，不是伊偷的等語（見偵查卷第二十七頁背面），被告於警訊、偵查時就此部
      分之辯詞均與本院審理時之供述內容相符，其陳述自始大致相符，並無矛盾齟
      齬之處。被害人乙○○於警訊中證稱：該部車牌號碼ＮＲ－九九二五號自用小
      客車，是於九十年六月十四日晚間九時四十分許，在臺中市○區○○路與原子
      街口被竊，伊於九十年六月十四日晚間十時十五分許報案，該車價值約十萬元
      等語（見偵查卷第十三頁），其後並將該部機車領回，製有贓物領回保管書一
      紙存卷，並有車輛車牌作業系統—查獲車輛認可資料一紙在卷，然被害人所言
      ，以及上開證物，亦只能證明其所有之上開自用小客車確有失竊之事實，並不
      能證明被告有竊盜之行為，是均無積極證據足資證明被告有竊取上開機車之犯
      行。
（三）按刑事訴訟法第一百五十四條之禁止推定罪狀之法則，並非僅為被告個人之訴
      訟利益而設，尤其重在發現真實以求國家刑罰權之正確行使。若無足可證明被
      告從事犯罪構成要件之積極證據，無論假定某一被告為犯人而命其自證無罪，
      藉以過濾及鎖定特定犯罪人，或推測被告涉及之某項罪名，而依其自辯過程蒐
      求該被告生活經歷資料，藉以判斷其究竟有無構成特定犯罪，俱非法之所許。
      而持有贓物，在社會經驗上其原因非一，縱被告係以竊盜、搶奪、詐欺、拾得
      遺失物或收受贓物等犯罪手段取得該部汽車，所涉犯罪構成要件各不相同，亦
      不能因其來源交付不清而任意擬制推測，致違刑事訴訟法上開法則。而持有贓
      物之原因既不止行竊一端，苟無其他證據足資證明被告確有偷竊之行為，尚難
      僅憑其持有贓車，即推定其竊盜犯行。公訴人雖以諸多擬制推測方式作為被告
      涉有竊盜罪之依據，然既無足以證明被告確曾竊取上揭自用小客車之積極證據
      ，反而依前述證據所示，確有被告所指之「王文勝」該名男子存在，自不得以
      被告反證不成立或其辯解虛偽，而持以為認定犯竊盜罪之論據。
（四）被告雖於警訊及偵查時均供稱：伊與王文勝利用上開自用小客車為交通工具，
      自同年六月十七日起，於每日夜間至臺中市市區，連續竊取停放路旁車輛內之
      行動電話、照相機及衣物等物，得手後予以變賣獲利，伊分得三萬多元等語。
      公訴人乃以被告於警訊及偵查時之自白作為其論罪依據。惟按「被告之自白，
      不得作為有罪判決之唯一證據，仍應調查其他必要之證據，以察其是否與事實
      相符。」，刑事訴訟法第一百五十六條第二項定有明文。被告此部分竊盜行為
      ，並未查出被害人之姓名等年籍資料，是無法通知被害人到庭作證，復未起出
      被告所竊之贓物，以明被告所竊之物品、數量、價值為何，且就犯罪事實部分
      ，亦無法確定其竊取之大致地點，是此部分除被告之自白外，無其他之補強證
      據可為佐證，無法查明被告之陳述是否與事實相符。公訴人僅以被告自白作為
      起訴依據，顯與刑事訴訟法之證據法則違背。
五、綜上所述，公訴意旨均與刑事訴訟法之證據法則相違，本案既查無證據足資證明
    被告有竊盜之行為，不能證明被告有犯罪行為，揆諸上揭刑事訴訟法之規定，依
    法應為被告無罪之諭知。
六、併案意旨（九十年度偵字第一三五０五號）略以：被告於九十年七月二十八日凌
    晨二時四十分許，在臺中縣沙鹿鎮○○路二十七號旁，竊取被害人陳志修所有之
    車牌號碼ＡＴＺ─０九九號重型機車，因認被告涉有竊盜罪嫌。被告於本院審理
    時供稱：伊有以自備鑰匙竊取車牌號碼ＡＴＺ─○九九號機車一部，伊當天是因
    小孩生病發燒，所以才想偷車載他去看病等語。惟前開起訴部分，既經本院為無
    罪判決，則併案部分即與該部分無連續犯之裁判上一罪關係，依審判不可分原則
    ，本院就併案部分自不得加以審理，此部分應退由原承辦檢察官續行偵查。
據上論斷，應依刑事訴訟法第三百零一條第一項，判決如主文。
本案經檢察官陳義忠到庭執行職務
中      華      民      國      九十      年      十    月    三十      日
                                臺灣臺中地方法院刑事第四庭
                                        法  官  楊  真  明
右正本證明與原本無異。
如不服本判決，應於送達後十日內向本院提出上訴狀（須附繕本），上訴於臺灣高等
法院臺中分院。
                                        書記官
中      華      民      國      九十      年      十    月    三十      日


司法院資訊處製作；財團法人民間司法改革基金會備份。
